臺灣板橋地方法院民事判決　　　　　　　100年度訴字第678號
原　　　告　安泰商業銀行股份有限公司
法定代理人　齊百邁
訴訟代理人　張峰豪
被　　　告　林祿展
　　　　　　林得本
上列當事人間請求撤銷贈與等事件，經本院於民國100年6月29日
言詞辯論終結，判決如下：
    主  文
被告林祿展、林得本就如附表所示之不動產於民國94 年12月30
日、95年1月13日所為贈與之債權行為，及於民國94年12月30日
、95年1月13日所為之所有權移轉登記之物權行為，均應予撤銷
。
被告林得本應將如附表所示之不動產，於民國94年12月30日、95
年1月13日所為以贈與為原因之所有權移轉登記予以塗銷。
訴訟費用由被告負擔。
    事實及理由
一、原告主張：
    被告林祿展於民國（下同）93年7月16日向原告借款新台幣
    （下同）120萬元，惟自96年1月10日起即未依約繳款，迄今
    尚欠本金85萬8579元，及自96年1月10日後依約定利率計算
    之利息及自96年2月10日後依約定利率計算之違約金未付。
    按雙方所簽立貸款契約書之第4條約定，借款人如有不依約
    清償時，即喪失期限利益，其債務視為全部到期。惟於聲請
    強制執行之際，被告林祿展竟將其所有之不動產即坐落「新
    北市○○區○○段430地號土地暨其上門牌號碼四川路2段99
    之12號3樓、建號1520號建物（下稱系爭不動產）」持分以
    贈與方式過戶至林得本名下，其無償行為顯有害於原告之債
    權，爰依民法第244條之規定，請求撤銷被告2人間就系爭不
    動產所為之贈與債權行為及所有權移轉登記物權行為，被告
    林得本並應將系爭不動產所為之所有權移轉登記行為予以塗
    銷，以恢復原先名義。並聲明：如主文所示。
二、被告辯稱：
    原告前已於96年5月14日對被告林祿展聲請本票裁定，是依
    常理判斷，原告欲持上開執行名義聲請執行而查調財產時，
    即可知悉被告間於95年間就系爭不動產之贈與行為及物權行
    為，惟原告遲至100年3月方提起本訴，顯已逾民法第245條
    之除斥期間，故原告請求，即屬無據，應予駁回。並聲明：
    原告之訴駁回。
三、兩造不爭執之事項（本院卷第110頁正反面）：
  (一)被告林祿展於民國93年7月16日向原告借款120萬元，並簽有
    信用借款契約書1紙。惟自96年1月10日起即未依約繳款，迄
    今尚欠本金858,579元整及自96年1月10日後依約定利率計算
    之利息及自96年2月11日後依約定利率計算之違約金未付，
    故依系爭契約第4條約定，借款人如有未依約清償時，即喪
    失期限利益，其債務視為全部到期。
  (二)被告林祿展原為坐落新北市○○區○○段430地號土地暨其
    上門牌號碼四川路2段99之12號3樓、建號1520號建物之所有
    權人，嗣於94年12月20日、95年1月13日以贈與為原因，將
    系爭不動產之所有權移轉登記予被告林得本。
四、按債務人所為之無償行為，有害及債權者，債權人得聲請法
    院撤銷之，民法第244條第1項定有明文。而債權人依民法第
    244條規定，撤銷債務人所為之無償行為者，須具備下列之
    條件：(一)為債務人所為之法律行為。(二)其法律行為有害於債
    權人。(三)其法律行為係以財產權為目的，至於債務人之法律
    行為除有特別規定外，無論為債權行為抑為物權行為，均非
    所問（最高法院42年度臺上字第323號判例意旨參照）。所
    謂債務人之行為有損害於債權人之權利，係指債權人之債權
    ，因債務人之行為，致有履行不能或困難之情形而言（最高
    法院48年臺上字第338號及45年臺上字第1316號判例要旨參
    照）。經查：被告間於95年1月間就系爭不動產所為以贈與
    為原因之移轉行為，既係無償行為，即減少被告林祿展之財
    產，且被告林祿展於審理中也坦承：「我名下沒有其他財產
    」一語（本院卷第110頁），而原告上開債權，於被告二人
    間就系爭不動產所為之贈與及所有權移轉行為時，即已存在
    ，故被告2人間就系爭不動產所為之贈與行為及所有權移轉
    登記行為，顯然致被告林祿展有履行困難之情形，自有害及
    原告之債權。
五、按民法第244條撤銷權，自債權人知有撤銷原因時起，一年
    間不行使，或自行為時起，經過十年而消滅，民法第245條
    定有明文。查原告於100年3月4日提起本件訴訟，有原告起
    訴狀本院收文章戳為憑，且經本院分別向新北市板橋地政事
    務所、新北市政府地政局函查結果，原告於96年起迄今，並
    未向板橋地政事務所調閱系爭不動產之謄本；另自92年起迄
    今，亦僅於100年2月、3月間以網路申請系爭不動產電子謄
    本（本院卷101、107頁），距原告起訴時間未逾1年，依照
    上開規定，原告提起本件撤銷訴訟自未罹於行使撤銷權之除
    斥期間，是被告所為之抗辯，即不足採信。又原告為被告林
    祿展之債權人，被告林祿展先後於94年12月20日、95年1月
    3日各將其所有之系爭不動產即「新北市○○區○○段430地
    號持分1/25、新北市○○區○○路2段99之12號3樓持分1/5
    」無償贈與被告林得本，並先後於94年12月30日、95年1月
    13日完成所有權移轉登記之行為（本院卷第74、82頁），均
    害及原告成立在前之債權，已如前述。原告自得依民法第
    244 條第1項規定訴請撤銷系爭不動產於94年12月20日、95
    年1月3日之贈與債權行為及於94年12月30日、95年1月13日
    所為之所有權移轉登記物權行為。
六、再按債權人依民法第244條第1項或第2項之規定聲請法院撤
    銷時，得並聲請命受益人或轉得人回復原狀，民法第244條
    第4項前段定有明文。經查，原告得訴請撤銷被告間就系爭
    不動產於94年12月30日、95年1月13日所為之所有權移轉登
    記行為，業如前述，揆諸上揭規定，原告自得請求命被告林
    得本回復原狀，即塗銷系爭不動產於94年12月30日、95年1
    月13日所為之所有權移轉登記。
七、綜上所述，原告請求(一)被告二人間就系爭不動產，於94年12
    月20日、95年1月3日所為贈與之債權行為，及於94年12月30
    日、95年1月13日所為所有權移轉登記之物權行為，均應予
    撤銷，(二)被告林得本應將系爭不動產於94年12月30日、95年
    1月13日所為以贈與為原因之所有權移轉登記予以塗銷，為
    有理由，應予准許。
八、據上論結，原告之訴為有理由，依民事訴訟法第78條、第85
    條第1項前段，判決如主文。
中    華    民    國   100    年    7     月    13    日
                  民事第三庭    法  官  劉以全
以上正本係照原本作成
如對本判決上訴，須於判決送達後20日內向本院提出上訴狀。如
委任律師提起上訴者，應一併繳納上訴審裁判費。
中    華    民    國   100    年    7     月    13    日
                                書記官  蔡忠衛
附表：
1.土地部分
  新北市○○區○○段430地號土地所有權持分二十五分之一
2.建物部分
  門牌號碼新北市○○區○○路2段99之12號3樓（建號1520號）
  所有權持分五分之一